【裁判字號】    95,易,90
【裁判日期】    950831
【裁判案由】    竊佔
【裁判全文】
臺灣花蓮地方法院刑事判決                95年度易字第90號
公  訴  人  臺灣花蓮地方法院檢察署檢察官
被      告  乙○○
上列被告因竊佔案件，經檢察官提起公訴（94年度發查偵字第
533號），本院判決如下：
    主  文
乙○○意圖為自己不法之利益，而竊佔他人之不動產，處有期徒
刑陸月，如易科罰金，以銀元佰元即新臺幣玖佰元折算壹日。
    事  實
一、乙○○前因竊佔花蓮縣吉安鄉○○段5462、5463、5477地號
    之三筆公有土地，經本院於民國88年11月10日以88年度訴字
    第27號判處有期徒刑6月，緩刑3年，於同年12月4日確定。
    猶不知悔改，於前案判決確定後，明知坐落花蓮縣吉安鄉○
    ○段第5453、5462、5463、5466、5477、3106-1等地號土地
    ，均為中華民國所有（除地號3106-1由花蓮縣政府管理外，
    其餘地號土地均為財政部國有財產局管理，其中5466地號土
    地由黃千玳承租，另5463、5477地號土地之一部分係由林君
    翰承租），竟意圖為自己不法之利益，自88年12月4日前案
    判決確定後之某日起，擴大原先竊佔之土地範圍，再於如附
    圖所示A～H區塊，以下述方式予以竊佔之：於5477地號內所
    示A區塊面積17平方公尺、B區塊所示面積23平方公尺搭建工
    寮、雞舍等工作物，供己使用；於3106-1地號內所示C區塊
    面積1788平方公尺、5477地號內所示D區塊面積1836平方公
    尺、5453地號內所示E區塊面積1386平方公尺、5462地號內
    所示F區塊面積2237平方公尺、5466地號內所示G區塊面積28
    8平方公尺、5462地號內所示H區塊面積12平方公尺，種植山
    蘇等作物。
二、案經甲○○告發由臺灣花蓮地方法院檢察署檢察官偵查起訴
    。
    理  由
一、按被告以外之人於審判外之言詞或書面陳述，除法律有規定
    者外，不得作為證據；被告以外之人於審判外之陳述，雖不
    符前四條之規定，而經當事人於審判程序同意作為證據，法
    院審酌該言詞陳述或書面陳述作成時之情況，認為適當者，
    亦得為證據；當事人、代理人或辯護人於法院調查證據時，
    知有第159條第1項不得為證據之情形，而未於言詞辯論終結
    前聲明異議者，視為有前項之同意，刑事訴訟法第159條第1
    項、第159條之5第1項、第2項分別定有明文。查證人即告發
    人甲○○於警詢中所為陳述，因被告於本案言詞辯論終結前
    ，未對之聲明異議，否認其證據能力，自應視為同意作為證
    據，且稽之上開警詢陳述作成時之客觀狀況，亦無不適當之
    情形，故應認具有證據能力，合先敘明。
二、訊據被告乙○○固供承有佔用上開國有土地，並興建工寮、
    雞舍及種植山蘇等作物之事實，然矢口否認有何竊佔犯行，
    辯稱：伊父親於35年臺灣光復之初即使用系爭國有土地，伊
    係繼承父親之佔用，故已罹追訴時效云云。惟查：上開被告
    於前案判決確定後，復意圖自己不法之利益，擴大原先竊佔
    之範圍，以如事實欄所示方式竊佔前揭之國有土地等情，業
    據證人甲○○於警詢、偵查訊問中證稱明確（警卷第5至8頁
    、94發查偵字第533號卷第5頁），又被告竊佔國有土地之位
    置、範圍及其利用方式，亦經臺灣花蓮地方法院檢察署檢察
    官囑託花蓮縣花蓮地政事務所測量明確，有土地複丈成果圖
    1份在卷可稽，並有現場照片14張、土地登記簿謄本6紙在卷
    可稽，復經本院調取本院88年度訴字第27號全卷核閱無訛。
    而上開案件判決書所附土地複丈成果圖，經本院與本案土地
    複丈成果圖比對觀之，被告於前案判決確定後，確有擴大前
    案之竊佔範圍，再為新利用、新墾殖之竊佔行為，足徵其係
    再行起意而為竊佔犯行，堪予認定。至被告辯稱：伊係繼承
    伊父親而使用系爭國有土地，已罹追訴時效云云，然查，被
    告係於前案判決確定後，擴張原竊佔範圍，進而為另一竊佔
    犯行，已如前述，顯難認其本案之竊佔犯行與其父親之佔用
    土地有何關連，況被告自前案審理時起迄本院審理中止，均
    未能舉出積極證據證明其佔用系爭土地係繼受其父親之佔用
    而來，自無從認定其竊佔犯行已罹於時效。是被告此部分之
    辯解，要屬無據，難以採信。綜上，事證明確，被告前揭犯
    行，應堪認定。
三、核被告所為，係犯刑法第320條第2項之竊佔罪。又按被告行
    為後，刑法業於95年7月1日修正施行，應依修正後刑法第2
    條第1項之規定，定其準據法。次按行為後法律有變更者，
    適用行為時之法律。但行為後之法律有利於行為人者，適用
    最有利於行為人之法律，新刑法第2條第1項前段及但書定有
    明文。而關於易科罰金之標準，被告行為時之修正前刑法第
    41條第1項前段、修正前罰金罰鍰提高標準條例第2條前段（
    現已刪除）規定，應以銀元300元即新臺幣900元折算為1日
    ，惟修正後刑法第41條第1項前段則規定，以新臺幣1千元、
    2千元或3千元折算一日，是比較新舊法結果，以修正前之規
    定較有利於被告，應適用修正前之上開規定對其論處。爰審
    酌被告前經本院判處竊佔罪，並予緩刑確定，竟不知潔身自
    愛，再度竊盜國有土地，實不宜輕縱，惟念其犯後雖執詞辯
    解，態度尚佳，及其犯罪手段尚屬和平、所生危害有限等一
    切情狀，量處如主文所示之刑，併依修正前刑法第41條第1
    項前段之規定，定其易科罰金之折算標準，以資懲儆。
據上論斷，應依刑事訴訟法第299條第1項前段，刑法第2條第1項
前段、刑法第320條第2項、修正前刑法第41條第1項前段，修正
前罰金罰鍰提高標準條例第2條，現行法規所定貨幣單位折算新
臺幣條例第2條，判決如主文。
本案經檢察官張立言到庭執行職務。
中    華    民    國    95    年    8     月    31    日
              刑事第二庭    審判長法  官  李 豫 雙
                                  法  官  俞 秀 美
                                  法  官  林 韋 岑
上列正本證明與原本無異。
如對本判決不服，應於送達後10日內，向本院提出上訴狀（應抄
附繕本）告訴人或被害人如對於本判決不服者，應具備理由請求
檢察官上訴，其上訴期間之計算係以檢察官收受判決正本之日期
為準。
                                  書記官
中    華    民    國    95    年    9     月    1     日
附錄本判決論罪科刑之法條：
中華民國刑法第320條第2項：
意圖為自己或第三人不法之所有，而竊取他人之動產者，為竊盜
罪，處五年以下有期徒刑、拘役或500元以下罰金。
意圖為自己或第三人不法之利益，而竊佔他人之不動產者，依前
項之規定處斷。
前二項之未遂犯罰之。


司法院資訊處製作；財團法人民間司法改革基金會備份。
